臺灣彰化地方法院員林簡易庭小額民事判決
110年度員小字第99號
原      告  富邦產物保險股份有限公司

法定代理人  羅建明  
訴訟代理人  林俞佐  
            何正偉  
被      告  凃春來  


上列當事人間請求損害賠償事件，本院於民國110年5月7日言詞
辯論終結，判決如下：
    主    文
原告之訴駁回。
訴訟費用新臺幣壹仟元由原告負擔。
    事實及理由
一、按訴狀送達後，原告不得將原訴變更或追加他訴；但擴張或
    減縮應受判決事項之聲明者，不在此限，民事訴訟法第255
    條第1項第3款定有明文。此規定於小額訴訟程序仍適用之，
    此參同法第436條之23準用同法第436條第2項規定自明。查
    本件原告起訴時聲明原為：被告應給付原告新臺幣（下同）
    20,000元，及自起訴狀繕本送達翌日起至清償日止，按年息
    5%計算之利息；嗣於民國110年4月23日當庭變更聲明為被告
    應給付原告13,747元，及自起訴狀繕本送達翌日起至清償日
    止，按年息5%計算之利息，核屬減縮應受判決事項之聲明，
    合於前揭規定，應予准許。
二、原告主張：被告於108年1月31日，駕駛車牌號碼0000-00號
    自用小貨車（下稱系爭A車），行經彰化縣○○鄉○○路000號前
    時，因駕駛不慎，致斯時亦行經該路段而由原告所承保訴外
    人廖敏均所有並駕駛之車牌號碼000-0000號普通重型機車（
    下稱系爭B車）受損（下稱系爭事故），支出修復零件費用2
    0,000元折舊後，系爭B車合理修復費用為13,747元，已由原
    告依保險契約賠付被保險人，爰依侵權行為損害賠償及保險
    代位之法律關係，提起本件訴訟等語。並聲明：如上開變更
    聲明所示。
三、被告則以：被告與廖敏均就系爭事故已於108年6月19日在彰
    化縣埤頭鄉調解委員會調解，雙方就廖敏均之系爭B車毀損
    及身體受傷之損害賠償已成立調解，約定由被告賠償廖敏均
    20,000元，被告就系爭A車之損害自行處理，雙方其餘民事
    請求拋棄，被告已當場付清並由廖敏均點收等語。並聲明：
    原告之訴駁回。
四、得心證之理由：
  ㈠原告主張其所承保之系爭B車於上開時、地與系爭A車發生碰
    撞造成受損，而原告業已依保險契約賠付被保險人系爭B車
    必要修復費用等事實，業據其提出理賠申請書、估價單、系
    爭B車受損照片等件為證，復經本院向彰化縣警察局北斗分
    局調取兩造於前揭時地發生交通事故卷宗核閱屬實，此有該
    局110年2月5日北警分五字第1100003068號函覆之道路交通
    事故現場圖、道路交通事故調查報告表㈠㈡、交通事故談話紀
    錄表、檢視表、車損照片等可稽，而被告對此僅為上開抗辯
    ，是原告此部分所主張之事實，自堪信為真實。 
  ㈡原告主張其已於108年3月11日依保險契約賠付上開修理費用
    ，得依侵權行為及保險代位之法律關係向被告求償等節，然
    被告否認並以前詞置辯。是本院應審酌者厥為：原告依侵權
    行為及保險代位之法律關係，請求被告給付上開修理費用，
    有無理由？茲分述如下：
  ⒈按保險事故發生，被保險人對第三人有損害賠償請求權者，
    於保險人履行其保險賠償義務後，其請求權即當然移轉於保
    險人，被保險人於受領保險給付之範圍內，對第三人之債權
    既已喪失，則其與第三人縱有和解或拋棄情事，亦不影響保
    險人因保險給付而取得之代位權，最高法院86年度台上字第
    985號判決意旨可參。次按，保險法第53條第1項所定之保險
    人代位權，係本於法律規定之債權移轉，若保險人於給付被
    保險人賠償金額後，自無待乎被保險人另為移轉之行為，即
    當然取得代位行使對於第三人之請求權。又民法第297條第1
    項固規定債權讓與非經讓與人或受讓人通知債務人，對於債
    務人不生效力，惟該項所稱之「對於債務人不生效力」者，
    係指相對之效力而言，亦即讓與人與受讓間就債權之讓與，
    如未通知債務人，僅對債務人不生效力而已，其於讓與人與
    受讓間所為之債權讓與初不因之受影響而失其效力。又民法
    為保險法之補充法，保險法無規定者，自應適用民法有關之
    規定。故保險人依保險法第53條第1項之規定行使法定代位
    權，固應依民法第297條第1項之規定，於通知第三人後，始
    對該第三人發生效力。但在未對第三人為保險代位之通知前
    ，第三人對被保險人所為之清償（賠償損失），亦難謂為無
    效而不生損害賠償義務消滅之效力（民法第310條第2款規定
    ），最高法院87年度台上字第280號判決意旨參照。
  ⒉本件被告於系爭事故發生後已於108 年6 月19日與原告保戶
    即廖敏均於彰化縣埤頭鄉調解委員會調解成立，並經本院民
    事庭法官准予核定，其調解內容如下：一、對造人凃春來願
    意給付新臺幣貳萬元整予聲請人廖敏均充為本案修車費、醫
    藥費等一切費用(含汽機車強制險)。二、上開金額，對造人
    凃春來於調解當場以現金如數付訖聲請人廖敏均，並經其法
    定代理人廖振峰點收無訛，不另立據。三、對造人凃春來所
    有上開車輛願意自行處理。四、兩造皆願意互相拋棄有關本
    案其餘民事賠償請求權暨聲請人等不追究本案刑事責任。此
    有被告提出之彰化縣埤頭鄉調解委員會調解書附卷可稽。準
    此，該調解書已記載廖敏均就其餘民事部分拋棄請求權及刑
    事部分不予追究，且未明確記載被告所交付之20,000 元係
    在補足保險公司所給付不足額之損害部分，是被告抗辯其就
    系爭B車車損部分已與廖敏均成立調解並已交付賠償金額20,
    000 元予廖敏均乙節，應屬可採。
  ⒊本件原告雖主張其於108年3月11日已經賠付予保戶廖敏均，
    基於法定債權移轉，而當然取得行使廖敏均對於被告關於車
    損之請求權，被告雖於108年6月19日與廖敏均達成調解，然
    系爭B車車主即廖敏均與被告之間之調解契約，係在原告賠
    付系爭B車受損費用並取得求償權利之後，是原告基於保險
    代位法律關係行使對於被告之侵權行為權利，並不受廖敏均
    與被告間之事後調解契約所影響等語，惟依前揭所述，原告
    依保險法第53條第1項之規定行使法定代位權，應依民法第2
    97條第1項之規定，於通知第三人（即被告）後，始對該第
    三人（即被告）發生效力。但在未對第三人（即被告）為保
    險代位之通知前，第三人（即被告）對被保險人所為之清償
    ，亦難謂為無效而不生損害賠償義務消滅之效力。然原告並
    未舉證其於賠付後，於被告與廖敏均調解成立前，有對被告
    為債權讓與之通知，則依民法第299條第1項規定及前開說明
    ，被告自得以其於受通知時，所得對抗讓與人即廖敏均之事
    由，對抗受讓人即原告。而廖敏均關於系爭B車所受損害既
    已與被告成立調解，其餘損害賠償請求權並因拋棄而消滅，
    原告就系爭B車之損害再向被告請求賠償13,747元，即屬無
    據。
五、綜上，原告本於侵權行為及保險代位之法律關係，請求被告
    應給付13,747元，及自起訴狀繕本送達翌日起至清償日止，
    按年息5%計算之利息，為無理由，應予駁回。
六、本件事證已經明確，兩造其餘攻擊防禦方法及未經援用之證
    據，經斟酌後，認均不影響本判決結果，爰不再逐一論駁，
    併此敘明。
七、訴訟費用負擔之依據：民事訴訟法第78條。本件第一審訴訟
    費用（除減縮部分外）為1,000元（原告繳納），由敗訴之
    原告負擔。
中    華    民    國   110    年    5 月         21   日
                  臺灣彰化地方法院員林簡易庭
                          法  官 楊鑫忠　
以上正本係照原本作成。
如對本判決不服，得於送達後20日內以判決違背法令為理由，向
本院提起上訴狀(須附繕本)。
中    華    民    國   110    年    5    月     21    日
　　　　　　　　　　　　　書記官  張清秀